【裁判字號】    88,訴,1218
【裁判日期】    890706
【裁判案由】    偽證
【裁判全文】
臺灣臺北地方法院刑事判決                        八十八年度訴字第一二一八號
    公  訴  人  臺灣臺北地方法院檢察署檢察官
    被      告  甲○○
    選任辯護人  陳怡勝
    被      告  戊○○
    選任辯護人  毛英富
右列被告因偽證案件，經檢察官提起公訴（八十七年度偵字第一八五０七號），本院
判決如左：
    主  文
甲○○連續證人於執行審判職務之公署審判時，於案情有重要關係之事項，供前具結
，而為虛偽陳述，處有期徒刑捌月；緩刑貳年。
戊○○無罪。
    事  實
一、甲○○明知民國八十年間戊○○在鼎好證券股份有限公司（下稱鼎好公司）利用
    其帳戶買賣股票，並向鼎好公司總經理丙○○個人借券買賣股票，其本人係為戊○○記載該帳戶交易明細而與丙○○之會計乙○○按日核對帳目，竟基於概括犯
    意，先於八十一年七月十六日本院審理八十年度重訴字第五七四號損害賠償事件
    時，以證人身份供前具結，就鼎好公司與丁○○間是否成立委任墊款買賣宏洲股
    票契約，於案情有重要關係之事項，虛偽證述：伊在鼎好開設之帳戶與戊○○無
    關，是依照乙○○指示記載云云，復於八十二年五月十八日臺灣高等法院就同一
    事實審理八十二年度重上字第六六號損害賠償事件時，供前具結，虛偽證稱：帳
    冊與戊○○無關，均是鼎好公司作墊款之帳，是替乙○○作帳云云，歷經最高法
    院數度發回更審，又於八十七年七月一日臺灣高等法院審理八十六年度上更三字
    第五八二號損害賠償事件時，再以證人身份供前具結，虛偽證述：係受乙○○之
    邀替乙○○作帳云云，均有陷裁判於錯誤之危險。嗣該損害賠償事件，臺灣高等
    法院於上開判決理由中明確敘明甲○○上開證述顯係翻異卸責之詞，認定甲○○
    係為戊○○作帳，且戊○○在鼎好公司係以甲○○之帳戶買賣股票及向丙○○個
    人借券買賣股票，判決丁○○敗訴，經最高法院認原審即臺灣高等法院八十六年
    度上更三字第五八二號判決經核與法並無違誤，以八十八年度台上字第四三九號
    判決駁回上訴，始獲悉上情。
二、案經丙○○訴請臺灣台北地方法院檢察署檢察官偵查起訴。
    理  由
有罪部分：
一、訊據被告甲○○於偵、審時均矢口否認有偽證犯行，辯稱：伊未替戊○○作帳，
    到庭作證時皆照實陳述，並無虛偽，至於本院八十年度重訴字第五四七號損害賠
    償審理時筆錄載明有關伊係為戊○○作帳等語，係記載錯誤，伊並未如此供述云
    云。惟查：
（一）據證人乙○○於本院審理時證稱：丙○○是金主，與戊○○係俗稱「丙種墊款
      」關係，丙○○出資七成，戊○○出資三成，買賣股票均質押在丙○○處，七
      十九年間股市崩盤，丙○○遂要求戊○○補足資金，否則「斷頭」了結，丁○○乃出面拿錢及股票交給丙○○擬補足戊○○不足之成數，伊為丙○○所記之
      帳係針對戊○○，而甲○○是幫戊○○作帳，至於戊○○之資金來源是否為丁○○，以及丁○○與丙○○間有無私下協議並不清楚等語（見本院八十八年十
      二月廿七日訊問筆錄），證人丁○○則證稱：伊透過戊○○、甲○○認識丙○○，甲○○係戊○○之副手，而甲○○確實有提供戶頭供伊做股票等語（見本
      院八十八年十二月七日訊問筆錄），告發人丙○○於本院審理時亦到庭供稱：
      伊借股票給戊○○，事後才知戊○○係操作股票集團，與丁○○係一夥等語（
      見本院八十九年三月卅日訊問筆錄），告發代理人梁穗昌律師亦到庭陳稱：當
      時丙○○係與戊○○合作，前開民事審理期間，亦向法院陳報該件極有可能丁○○係戊○○背後金主，因為事後查證結果，戊○○所交付之支票中確有丁○○之妻所簽發等語（見本院八十九年四月廿五日訊問筆錄），併有鼎好公司於
      前開八十二年度重上字第六六號損害賠償事件所提答辯狀附該案卷宗可稽（見
      該案卷宗第六二頁反面），綜合上開證詞並調閱前揭民事判決以觀，足見前開
      民事損害賠償事件，各該當事人間關係，應係丙○○與戊○○合作丙種墊款，
      至於乙○○則係為丙○○作帳，甲○○為戊○○作帳，另提供帳戶供其進出，
      甲○○代表戊○○則與代表丙○○之乙○○按日核對帳目，並製作日記帳，而
      戊○○實際上因欠缺資力，幕後則係由丁○○為金主，可以認定。
（二）被告甲○○先後於本院及臺灣高等法院就前揭損害賠償事件審理時，到庭承認
      鼎好公司所提出之日記帳（見本院八十年重訴字第五七四號民事卷宗第一一八
      至一二一頁）為其所製作，該帳簿都是戊○○的帳，而不是鼎好公司的帳，並
      承認戊○○向丙○○借券的張數表為其筆跡無誤（見本院上開民事卷宗第一五
      二頁、臺灣高等法院八十六年度上更三字第五八二號民事卷宗第九三至九五頁
      ），且經本院民事庭法官審理上開損害賠償事件時，提示其與丙○○電話錄音
      譯文（見本院上開民事卷宗第一九二至二一０頁），被告亦坦認主動打電話給
      丙○○承認為戊○○作帳，且在其與楊副總即丙○○談話之前，丙○○並未恐
      嚇或利誘其說那些話屬實（見本院上開民事卷宗第二一四頁反面、二一五頁）
      ，可知甲○○上開所供係為戊○○作帳乙節均係出自其自由意志，並無被強迫
      情形，參以該日記帳係按日記載，有買有賣，併有交割金額，區分台證與鼎好
      二部分，帳目極為詳細明確等情，應可認定戊○○在鼎好公司以甲○○之帳戶
      買賣股票及向丙○○個人借券買賣股票等情為真實。故被告於前揭民事損害賠
      償事件審理時到庭證稱該帳簿與戊○○無關，均是鼎好公司作墊款之帳，係為
      乙○○作帳云云，經核與事實不符，而係虛偽供述，足堪認定，最高法院八十
      八年度台上字第四三九號判決以及臺灣高等法院八十六年度上更三字第五八二
      號判決亦係如此認定，有各該判決書附卷可稽，並經本院調閱該損害賠償事件
      全案卷宗核閱無訛。
（三）本院八十年度重訴字第五四七號損害賠償審理時筆錄載明有關甲○○係為戊○○作帳等語，被告亦在上開筆錄記載內容之下簽名確認，有該筆錄附本院卷可
      稽（亦可參照該案卷宗第一五二頁），雖該件原告訴訟代理人旋於下次庭期陳
      明更正筆錄，惟未見承審法官有何處理，且被告訴訟代理人亦於言詞辯論中指
      明係甲○○說漏了嘴等語，顯見當時筆錄記載並無違誤，至於被告甲○○亦於
      八十二年五月十八日於臺灣高等法院審理八十二年度重上字第六六號損害賠償
      事件再度接受傳訊時陳稱該筆錄記載有誤，應係察覺不利，試圖補救而已，其
      所辯筆錄記載錯誤云云，顯係飾卸之詞，不足採信。
（四）綜上所述，被告甲○○在前揭損害賠償事件審理中，以證人身份供前具結，就
      鼎好公司與丁○○間是否成立委任墊款買賣宏洲股票契約，於案情有重要關係
      之事項，明知無所證之事竟虛偽證述，事證明確，被告犯行洵堪認定，應予依
      法論科。
二、核被告甲○○所為，係犯刑法第一百六十八條之偽證罪。被告先後多次偽證犯行
    ，係分別在本院及上訴審法院作證時為之，顯係基於概括犯意反覆為之，應依連
    續犯之規定，論以一罪，並加重其刑。公訴人雖漏未就被告於八十二年五月十八
    日臺灣高等法院就同一事實審理八十二年度重上字第六六號損害賠償事件時偽證
    之犯行起訴，惟該部分犯行與起訴部分有裁判上一罪之連續關係，本院自得併予
    審究，附此敘明。爰審酌被告之犯罪動機、目的、手段、所生危害及犯罪後之態
    度等一切情狀，量處如主文所示之刑。惟念被告前未曾受有期徒刑以上刑之宣告
    ，有臺灣高等法院檢察署刑案紀錄簡覆表在卷可稽，經此偵、審暨科刑教訓，當
    知所警愓，信無再犯之虞，本院認所宣告之刑，以暫不執行適當，爰併予宣告緩
    刑二年，以啟自新。
無罪部分：
一、公訴意旨另以：被告甲○○與戊○○二人明知戊○○於八十年一月二十二日至同
    年二月七日間，交付金寶股票一百二十張及新台幣（下同）各一百六十萬元、一
    百三十萬元之支票二張予鼎好公司副總經理楊台麟、會計乙○○二人，再轉交丙○○，作為戊○○向丙○○借券買賣股票，所生債務及保證金用，並非丁○○所
    交付，竟於前開民事損害賠償事件審理中共同作偽證，因認被告二人共同涉犯偽
    證罪嫌云云。
二、公訴人認被告二人涉有右揭犯行，無非係以戊○○曾出具證明書載稱：上開股票
    及現金係伊交付，與丁○○無關等語，戊○○亦不否認證明書上之簽名為真正，
    因此最高法院認定其上簽名既屬真正，則該證明書之形式及內容自屬真正，為其
    主要論據。訊據被告甲○○、戊○○均堅詞否認有偽證犯行，均辯稱：伊等係照
    實陳述等語。
三、按犯罪事實應依證據認定之，無證據不得推定其犯罪事實，刑事訴訟法第一百五
    十四條定有明文。又刑法第一百六十八條偽證罪之構成，以於執行審判職務之公
    署審判或於檢察官偵查時對於案情有重要關係之事項，供前或供後具結，而為虛
    偽之陳述為要件。所謂於案情有重要關係之事項，係指該事實之有無，足以影響
    於裁判之結果者而言，蓋證人就此種事項，為虛偽之陳述，則有陷裁判於錯誤之
    危險，故以之為偽證罪，而科以刑罰，苟其事項之有無，與裁判之結果無關，僅
    因其陳述之虛偽，而即對之科刑未免失之過酷，是以上開法條加此特別構成要件
    ，以限定虛偽陳述之範圍。再所謂偽證，係指證人對於所知實情故作虛偽之陳述
    而言，不包括證人根據自己之意見所作之判斷在內，最高法院二十九年上字第二
    三四一號及六十九年台上字第一五０六號判例意旨可資參照。
四、經查：
（一）最高法院八十八年度台上字第四三九號民事判決綜合戊○○所出具之證明書形
      式及內容屬實，且丁○○於第一審之陳述與戊○○、甲○○等人之證述，互核
      矛盾，復以證人及原鼎好公司財務部傅總經理張嘉本之證述，認定丁○○就金
      寶股票及支票係其本人交付予乙○○、楊台麟之主張難信為真實，固洵屬的論
      ，惟證人乙○○於本院審理時，明確證述：「後來丁○○就出面拿出二張支票
      及金寶股票二次，一次五十張、一次七十張，支票金額為一百六十萬及一百三
      十萬元，就說要交給丙○○，說要補不足的成數，地點都在鼎好ＶＩＰ室內交
      付的，‧‧‧上開支票跟股票本原都是指明要丙○○收，但是因為當時丙○○
      不在，就由我及楊台麟代收，我們再轉交丙○○」等語（見本院八十八年時二
      月二十七日訊問筆錄），核與被告甲○○、戊○○上開辯解及當時作證所述大
      抵相符，且告發代理人梁穗昌律師於本院審理時，亦不否認其中面額一百六十
      萬元支票發票人係丁○○之配偶江美珠等情（見本院八十九年四月廿五日訊問
      筆錄），足證被告二人於上開民事審理時，就此部分所為證述，均屬真實，主
      觀上並無故作偽證之犯意。
（二）再查，前開經最高法院認原審即臺灣高等法院八十六年度上更三字第五八二號
      判決經核與法並無違誤，以八十八年度台上字第四三九號判決駁回上訴，判決
      理由中，雖敘明該損害賠償事件中，茲因審究者係上開金寶股票及面額共二百
      九十萬元支票二紙，究係丁○○抑戊○○交付乙○○、楊台麟，似認此於案情
      有重要關係事項，並就此事項詳加調查論述，惟於判決理由末，就丁○○所提
      出其與乙○○電話錄音及譯文主張，認為：「該錄音內容縱屬真正，依其內容
      所述，亦僅足證上訴人（即丁○○）有將『金寶股票』、支票交付乙○○而已
      ，並無以證明上訴人與被上訴人鼎好公司間訂有前開墊款買賣『宏洲股票』之
      契約。自無勘驗鑑定該錄音帶之必要」，且認為丁○○「徒以乙○○為鼎好公
      司之會計，楊台麟為該公司經理收受其交付之股票、支票，丙○○為該公司總
      經理，即認渠等侵占該股票、支票，應負侵權行為責任，於法顯屬無據」等語
      （見卷附最高法院上開民事判決書第四頁），顯見被告二人對於上開事項之陳
      述，實際上亦無陷裁判結果於錯誤之危險，揆諸前揭說明，應認此亦非屬對於
      案情有重要關係之事項，而與偽證罪之構成要件不符。
五、綜上，被告二人就上開「金寶股票」、支票究係何人交付，於主觀上並無對於所
    知之實情故作虛偽陳述之偽證犯意，客觀上所陳述之內容，亦非屬對於案情有重
    要關係而得影響裁判結果之事項，從而尚難以偽證罪相繩。此外，復查無其他積
    極證據足認被告二人有何偽證犯行，不能證明被告甲○○、戊○○該部分犯行，
    甲○○部分因公訴人認與前揭論罪科刑部分為實質上一罪關係，爰不另為無罪之
    諭知，另就戊○○部分，依法諭知無罪之判決。
據上論斷，應依刑事訴訟法第二百九十九條第一項前段、第三百零一條第一項，刑法
第五十六條、第一百六十八條、第七十四條第一款，判決如主文。
本案經檢察官孫小萍到庭執行職務
中      華      民      國    八十九    年      七      月      六      日
                                      臺灣臺北地方法院刑事第八庭
                                          法  官  胡  宏  文
右正本證明與原本無異。
如不服本判決，應於判決送達後十日內，向本院提出上訴狀。
                                          書記官  魏  大  年
中    華    民    國      八十九      年      七      月        十      日
（附本案論罪科刑依據之法條：刑法第一百六十八條）
刑法第一百六十八條
於執行審判職務之公署審判時或於檢察官偵查時，證人、鑑定人、通譯於案情有重要
關係之事項，供前或供後具結，而為虛偽陳述者，處七年以下有期徒刑。
刑法第一百三十八條
毀棄、損壞或隱匿公務員職務上掌管或委託第三人掌管之文書、圖畫、物品，或致令
不堪用者，處五年以下有期徒刑。


司法院資訊處製作；財團法人民間司法改革基金會備份。
